臺灣高等法院臺南分院刑事判決
上　訴　人
即　被　告　乙○○
指定辯護人　 本院公設辯護人　甲○○
上列上訴人即被告因違反毒品危害防制條例案件，不服臺灣臺南
地方法院92年度訴字第1276號中華民國94年6月2日第一審判決（
起訴案號：臺灣臺南地方法院檢察署92年度偵字第2468號），提
起上訴，本院判決如下：
    主  文
原判決撤銷。
乙○○連續轉讓第三級毒品，處有期徒刑貳年。扣案之第三級毒
品Ｋ他命膠囊貳佰玖拾柒顆（驗後合計淨重肆伍點伍肆公克）均
沒收銷燬之。毒品之外包裝貳佰玖拾柒顆膠囊均沒收。轉讓毒品
所得新台幣壹佰貳拾元沒收之，如全部或一部不能沒收時，以其
財產抵償之。
      事      實
一、乙○○平日有施用第三級毒品之惡習，自民國（下同）91年
    10月間起，即向綽號「阿源」之成年人，在台南縣仁德交流
    道等處所，以每顆新台幣（下同）120元之代價購入大量第
    三級毒品Ｋ他命（Ketamine），供己施用。嗣因朋友請託，
    竟基於轉讓第三級毒品Ｋ他命之概括犯意，以000000
    0000號（登記名義人為林卓龍）行動電話為聯絡工具，
    待友人來電時，雙方約定交付地點，其先於92年2月3日凌晨
    2時許，在台南市○○路賓士ＫＴＶ之包箱內，將自身施用
    之第三級毒品Ｋ他命（Ketamine，下同）膠囊一粒，以120
    元轉讓予綽號「阿德」之成年男子。嗣又承前開轉讓第三級
    毒品Ｋ他命之犯意，再於同月13日夜間11時20分許，在台南
    市安平區○○○街與育平7街路口，轉讓第三級毒品Ｋ他命
    303 顆（有橘白、綠黃、藍白與紅色4種，總毛重四八．五
    二公克，驗餘剩297顆、驗後合計淨重四五．五四公克）予
    喬裝之警員黃俊義時，為警當場查獲而未遂，並扣得乙○○
    所有之前開轉讓第三級毒品Ｋ他命303顆等。
二、案經台南縣警察局善化分局報請臺灣台南地方法院檢察署檢
    察官偵查起訴。
      理      由
一、訊據上訴人即被告乙○○固坦承伊有持第三級毒品Ｋ他命，
    並將之倒在桌上讓大家吸食等情，惟矢口否認有轉讓暨販賣
    第三級毒品之犯行，辯稱：伊沒有去府前路ＫＴＶ包廂，台
    南市也沒有永華八街及育平街口，伊只有吸食毒品，並沒有
    轉讓云云。
二、經查：
(一)、被告於偵查中坦承伊為警查獲持有上揭第三級毒品Ｋ他命
    303顆；又上揭0000000000號（登記名義人為林
    卓龍）行動電話為伊使用之電話，因積欠和信電信公司電話
    費，所以用林卓龍之名義申請等情（見偵卷第五頁、第六頁
    、第十四頁、第十八頁背面），並有上開扣案之第三級毒品
    Ｋ他命之膠囊狀303顆（有橘白、綠黃、藍白與紅色四種，
    驗剩297顆）及五小包之Ｋ他命在卷可資佐證（見警卷第八
    頁）。而上開扣案物，經送內政部警政署刑事警察局鑑驗結
    果為：１、Ｋ他命，膠囊裝，48.5公克：經拆封檢視內有4
    種型態之膠囊，分別予編號1-1至1-4（總毛重48.52公克）
    ：I、編號1-1：橘、白膠囊，其外觀型態均相似，抽樣2顆
    供鑑驗，予以編號1-1-1、1-1-2：總淨重29.83公克，取0.3
    3公克（2顆）供鑑驗用罊，餘29. 50公克。編號1-1-1、1-1
    -2：均檢出三級毒品：愷他命（ｋetamine，又名“ｋ他命
    ”）成分。II、編號1-2：綠、黃膠囊，其外觀型態均相似
    ，抽樣2顆供鑑驗，予以編號1-2-1、1-2- 2：總淨重15.25
    公克，取0. 30公克（2顆）供鑑驗用罊，餘14.95公克。編
    號1-2-1、1-2-2：均檢出三級毒品：愷他命（ｋetamine，
    又名“ｋ他命”）成分。III、編號1-3：藍、白膠囊，其外
    觀型態均相似，抽樣1顆供鑑驗，予以編號1-3-1：總淨重
    0.98公克，取0.20公克（1顆）供鑑驗用罊，餘0.78 公克。
    編號1-3-1：檢出三級毒品：愷他命（ｋetam ine，又名“
    ｋ他命”）成分。Ⅳ、編號1-4：紅色膠囊，其外觀型態均
    相似，抽樣1顆供鑑驗，予以編號1-4-1：總淨重0.45 公克
    ，取0.14公克（1顆）供鑑驗用罊，餘0.31公克。編號1-4-1
    ：檢出三級毒品：愷他命（又名“ｋ他命”）成分。合計驗
    餘尚有二九七顆膠囊，經鑑驗剩餘297顆、合計驗餘淨重四
    五．五四公克。（至五小包Ｋ他命，總淨重合計四．七三公
    克，取０．二０公克供鑑驗用罄，驗餘四．五三公克均檢出
    ｋ他命之成分，此部分並非被告持交綽號「阿偉」或警員，
    為綽號「阿源」之人另外贈送被告者，應與本案無涉）。有
    該局92年3月12日刑鑑字第0920032842號鑑定通知書在卷可
    稽（見偵卷第38頁）。
(二)、又被告於警訊中自承於上揭時、地，以原價120元提供（按
    無償之提供在刑法之評價為轉讓）一粒Ｋ他命予綽號「阿德
    」之成年男子等情（見警卷第五頁背面）；嗣又承繼前開轉
    讓第三級毒品Ｋ他命之犯意，因綽號「阿偉」打電話向伊調
    Ｋ他命，乃再於上揭時、地將第三級毒品Ｋ他命303顆持交
    接獲線報而在現場等候，喬裝綽號「阿偉」坐在車內之警員
    黃俊義，而為警查獲，有被告於警、偵訊、原審中所陳要將
    上揭第三級毒品Ｋ他命303顆交給朋友綽號「阿偉」等情可
    按（至另外尚查扣之上揭五小包粉末狀之ｋ他命，雖被告於
    警訊中陳稱與上揭Ｋ他命303顆，合計價值三萬六千元，惟
    係綽號「阿源」之人另外所贈送轉讓，此外，查無其他佐證
    足以認定上開五小包粉末狀之ｋ他命係被告意圖營利之所得
    ，亦無綽號「阿源」之供詞可憑，尚難遽認為被告係販賣毒
    品，見警卷第三頁、第五頁背面、第六頁背面、偵查卷第六
    頁、第十四頁背面、原審卷第十八頁、第一九０頁）。並有
    證人即警員黃俊義、王欽福分別於偵查中、原審證述如何接
    獲線報而喬裝綽號「阿偉」於上揭時、地坐在車內等候並取
    得被告持交之上開Ｋ他命303顆之情節可按（見警卷第七頁
    、見偵查卷第六二頁、原審卷第一九八頁），復有上揭查獲
    之毒品、電話通聯記錄在卷可稽，此外，並有警訊筆錄錄音
    帶之譯文（內容有關被告買入Ｋ他命，沒有賺錢，原價提供
    綽號「阿德」之人，暨上揭有關第三級毒品Ｋ他命303顆之
    警訊筆錄，見原審卷第二二０頁至第二二三頁），足見
    本件被告尚無營利之意圖，且雙方尚無言及價格暨交付價金
    問題，並有警員於偵查中之證詞可按（見偵查卷第五七頁）
    。警員並無所謂栽贓被告犯罪之情形。被告此部分所為辯解
    ，並無足採。
(三)、至有關被告所辯其於警訊筆錄錄音有中斷情事部分：按訊問
    被告，應全程連續錄音；必要時，並應全程連續錄影。但有
    急迫情況且經記明筆錄者，不在此限。筆錄內所載之被告陳
    述與錄音或錄影之內容不符者，除有前項但書情形外，其不
    符之部分，不得作為證據。刑事訴訟法第一百條之一第一項
    、第二項分別定有明文。又「司法警察官或司法警察詢問犯
    罪嫌疑人時，應全程連續錄音；必要時應全程連續錄影。但
    有急迫情況且經記明筆錄者，不在此限。考其立法目的，在
    於建立訊問筆錄之公信力，並擔保訊問程序之合法正當；亦
    即在於擔保犯罪嫌疑人對於訊問之陳述，係出於自由意思及
    筆錄所載內容與陳述相符。如果犯罪嫌疑人之陳述係屬自白
    ，並基於自由意思而非出於不正之方法，且其自由之陳述與
    事實相符，縱令對其訊問時未經全程連續錄音或錄影，致訊
    問程序稍嫌瑕疵，仍難謂其自白之筆錄，無證據能力。」、
    「刑事訴訟法第二百二十九條至第二百三十一條規定，司法
    警察（官）固有調查犯罪嫌疑人犯罪情形及蒐集證據之職權
    ，而得詢問犯罪嫌疑人，惟依同法第一百條之二準用同法第
    一百條之一第一項規定，司法警察（官）詢問犯罪嫌疑人，
    除有急迫情況且經記明筆錄者外，應全程連續錄音；必要時
    ，並應全程連續錄影。考其立法目的，在於建立詢問筆錄之
    公信力，並擔保詢問程序之合法正當；亦即在於擔保犯罪嫌
    疑人對於詢問之陳述係出於自由意思及筆錄所載內容與其陳
    述相符。故司法警察（官）詢問犯罪嫌疑人如違背上開規定
    ，其所取得之供述筆錄，究竟有無證據能力，原應審酌司法
    警察（官）違背該法定程序之主觀意圖、客觀情節、侵害犯
    罪嫌疑人權益之輕重、對犯罪嫌疑人在訴訟上防禦不利益之
    程度，以及該犯罪所生之危害，暨禁止使用該證據對於抑制
    違法蒐證之效果，及司法警察（官）如依法定程序有無發現
    該證據之必然性等情形，本於人權保障與社會安全之均衡維
    護精神，依比例原則，具體認定之。但如犯罪嫌疑人之陳述
    係屬自白，同法第一百五十六條第一項已特別規定「被告之
    自白，非出於強暴、脅迫、利誘、詐欺、違法羈押或其他不
    正之方法，且與事實相符者，得為證據」，則在警詢之自白
    如係出於自由意思而非不正之方法，且其自白之陳述與事實
    相符，縱令司法警察（官）對其詢問時未經全程連續錄音或
    錄影，致詢問程序不無瑕疵，仍難謂其於警詢自白之筆錄無
    證據能力。」（最高法院八十八年度台上字第五七六二號、
    九十二年度台上字第二四一一號、九十二年度台上字第四七
    七０號判決參照），本件被告雖陳稱上揭警訊筆錄之錄音有
    中斷云云，惟本件警訊筆錄係因機器錄音不清楚（品質不佳
    ）而中斷，其餘之錄音，尚均與警訊筆錄大致相符，有附原
    審卷之警訊譯文可憑，非有中斷即可謂有非法取供且與事實
    不符之瑕疵，況被告並於偵查時、原審審理中，均有陳述提
    供上揭第三級毒品Ｋ他命之事實，足見其於警訊中所陳，係
    出於自由意識所為，且並非虛妄或經警員非法取供，況被告
    歷次於警、偵訊時，亦均無上揭抗辯，於本院所為上開辯解
    ，無非畏罪卸責之詞。
(四)、查毒品危害防制條例第4條第3項之『販賣』第三級毒品罪與
    同條例第8條第3項『轉讓』第三級毒品罪，其行為態樣不同
    ，處罰輕重亦各異，是以區別行為人究竟是販賣抑或轉讓自
    屬必要。按所謂販賣行為，須以營利之意思而販入或賣出，
    方足構成（最高法院67年台上字第2500號及69年台上字第
    1675 號判例參照），倘於有償讓與他人之初，係基於營利
    之意思，並已著手實施（如兜售等），而因故無法高於購入
    原價出售，最後不得不以原價或低於原價讓與他人時，仍屬
    販賣行為。苟始終無營利之意思，縱以原價或低於原價有償
    讓與他人，即難謂為販賣行為，僅得以轉讓罪論處，最高法
    院84年第3次刑事庭會議參照。足見販賣與轉讓之差別，在
    於有無意圖營利之意思。本件被告於警訊時僅供稱：我所買
    的Ｋ他命毒品大都是自已跟朋友吸食的，並沒有販賣，若有
    朋友（阿德，特徵：矮小、微胖）缺貨要向我調貨，我便以
    原價錢每粒120元提供。（見警卷第3頁、第5頁反面偵卷第6
    頁），該「120元」之金額究係相當於被告向他人購買毒品
    所花費之金額亦或被告以高於其所取得毒品之金額賣予「阿
    德」藉此牟利，尚無法確切證明，且此外，亦無其他被告意
    圖營利而有以高價出售他人之證據，不能證明被告確有得利
    ，即難以販賣毒品罪責論處（至警訊錄音帶譯文內被告曾稱
    以一粒八十元購買等語，則似被告有低價買入之情形，惟該
    譯文嗣因錄音不清楚而中斷，且被告亦陳稱伊沒有在賣等語
    ，見原審卷第二二０頁，又與被告所簽名並按指印之警訊筆
    錄之記載不符，此部分自應認有瑕疵，而就此部分不予採憑
    ，合併說明。）再參以，被告於歷次偵審時均供稱：未與來
    話者約定價金，且查獲當時，伊僅將毒品丟至一小客車窗內
    ，即遭逮捕，喬裝之警察尚未交付價金等情，核與證人即警
    員黃俊義、王欽福於原審之證述相符，是以被告與員警間交
    付毒品過程，亦與毒品買賣交易之常態不符，被告當時未取
    得價金，日後將如何取得價金，是否可取得價金，尚有問題
    ，尚非可遽謂被告即確有被訴販賣之犯行。應認被告並無營
    利之意圖，而轉讓第三級毒品為妥適。
(五)、綜上所述，被告所為上開之辯解，並不足採。本件被告犯行
    之事證已臻明確，洵堪認定，應予依法論科。
三、按毒品危害防制條例業於92年7月9日修正公布，依該條例第
    36條規定本條例自公布後6個月施行，是修正後毒品危害防
    制條例應自93年1月9日起施行。又被告行為後，毒品危害防
    制條例已經修正公布，並於93年1月9日施行。按行為後法律
    有變更者，適用裁判時之法律。但裁判前之法律有利於行為
    人者，適用最有利於行為人之法律。刑法第二條第一項亦定
    有明文。再依刑法第2條第1項但書規定，係適用最有利於行
    為人之法律，既曰法律，自較刑之範圍為廣，比較時應就罪
    刑有關之共犯、未遂犯、連續犯、牽連犯、結合犯以及累犯
    加重、自首減輕、暨及其他法定加減原因、與加減例等一切
    情形，綜其全部之結果，而為比較，再適用有利於行為人之
    法律處斷（最高法院二十四年上字第四六三四號判例意旨參
    照）。查本案係於毒品危害防制條例修正施行前繫屬於法院
    ，比較新舊法結果，雖依新法第八條第三項之罪，與舊法第
    三項罪、刑，完全相同，惟依修正後毒品危害防制條例第八
    條第六項，明定轉讓毒品達一定數量者，加重其刑至二分之
    一，而行政院業已於93年1月7日公布「轉讓持有毒品加重其
    刑之數量標準」，其中第2條規定「轉讓、持有毒品達一定
    數量者，加重其刑至2分之1，其標準：三、第三級毒品：淨
    重20公克以上。前項所稱淨重，指除去包裝後之毒品重量」
    ，足見行為人轉讓毒品達前揭數量者，即應加重其刑至2分
    之1，就本件情形而言，因被告所轉讓之第三級毒品淨重達
    45.54公克（詳如前開鑑定結果），合計數量已達前揭加重
    其刑之標準，是綜其全部結果，本件應適用修正前毒品危害
    防制條例第八條第三項之規定（毋庸加重其刑至二分之一）
    ，對被告較為有利，合先敘明。
四、按Ｋ他命，業經列入毒品危害防制條例第2條第2項第3款所
    規定之第3級毒品管制。核被告無營利之意圖，提供Ｋ他命
    之所為，係犯修正前毒品危害防制條例第八條第三項之轉讓
    第三級毒品罪。惟查被告既無確切之證據足以證明被告確有
    營利之意圖，已如前述，公訴人以同條例第四條第五項、第
    三項之販賣第三級毒品未遂罪起訴，尚有未洽，惟其社會基
    本事實事實相同，爰依法變更起訴法條。被告持有第三級毒
    品之低度行為，應為持有之後轉讓之高度行為吸收，不另論
    罪。被告轉讓Ｋ他命予綽號「阿德」之犯行，雖起訴書漏未
    論列，惟此部分因與前揭論罪科刑部分有裁判上一罪之連續
    犯關係，為起訴效力範圍所及，本院依法自得予以審究。其
    先後轉讓Ｋ他命予他人之既、未遂犯行，時間緊接，犯罪基
    本構成要件相同，顯均係基於概括之犯意反覆而為，為連續
    犯，應依法論以轉讓第三級毒品既遂一罪並加重其刑。（至
    被告於本院雖陳稱其有倒在桌上提供大家吸食，惟此部分僅
    被告單純之自白，未有其他補強證據佐證，自難遽認被告有
    此部分轉讓之犯行等情，合併說明。）
五、原審以被告事證已臻明確，因予論罪科刑，固非無見，惟查
    ：(一)上揭五小包Ｋ他命，非供本件犯罪所用之毒品，乃原判
    決仍諭知沒收，且未在事實欄內記載如何相關，已有未洽；
    (二)又被告於原審均一再否認犯行（見原審卷第十八頁、第一
    四九頁、第一八二頁、第二四四頁），被告縱於原審陳稱有
    為綽號「阿偉」之人向伊調上揭三百顆貨（指毒品）等語（
    見原審卷第十八頁），惟尚非即就其犯罪事實（指轉讓毒品
    犯行）之坦承不諱，原判決竟遽認被告坦承，顯有未合，亦
    屬理由不備。被告於本院否認犯罪指摘原判決不當，雖不足
    採，惟原判決既有可議，自應由本院將原判決撤銷改判。爰
    併審酌被告之素行、轉讓毒品之次數、數量、所生危害及其
    犯罪之態度等一切情狀，量處如主文第二項所示，又按「沒
    收為從刑之一種，且與主刑有從屬關係。倘行為後法律有變
    更，而修正前與修正後之刑度相同；或修正後之新法有利於
    行為人；或僅修正從刑未修正主刑時，因沒收部分不生比較
    新舊法問題，則主刑依從新原則後，從刑亦應適用修正後之
    法律。若主刑、從刑均已修正，主刑依刑法第二條第一項但
    書規定，應適用最有利於行為人之舊法時，依從刑從屬於主
    刑原則，不得就新舊法予以割裂適用，應一律適用修正前之
    法律。」（最高法院90年度台上字第1731號判決參照）本件
    被告既因轉讓數量超過法定標準，而適用舊法較有利於行為
    人，自應依修正前毒品危害防制條例第18條第1項規定將扣
    案之第三級毒品膠囊297顆，驗後合計淨重四五．五四公克
    ，應依毒品危害防制條例第十八條第一項沒收銷燬之，又毒
    品之外包裝膠囊二九七顆部分，係二色半膠囊之聯結體，於
    鑑驗時亦可分離，是二九七顆膠囊毒品外包裝，係供本件犯
    罪所用之物，均應依毒品危害防制條例第十九條第一項之規
    定，宣告沒收。又轉讓「阿德」毒品所得120元，為轉讓第
    三級毒品所得之財物，亦應沒收之，如全部或一部不能沒收
    時，以其財產抵償之。又0000000000號行動電話
    ，並未扣案，為免將來執行困難，爰毋庸諭知沒收，附此敘
    明。
據上論斷，依刑事訴訟法第三百六十九條第一項前段、第三百六
十四條、第二百九十九條第一項前段，第三百條，修正前毒品危
害防制條例第八條第三項、第十八條第一項、第十九條第一項，
刑法第二條第一項但書、第十一條前段、第五十六條，判決如主
文。
本案經檢察官曾銘芳到庭執行職務。
中　　華　　民　　國　　94　　年　　8 　　月　　17　　日
                  刑事第二庭    審判長法  官  葉居正
                                      法  官  高明俊
                                      法  官  莊俊華
以上正本證明與原本無異。
檢察官如不服本判決應於收受本判決後十日內向本院提出上訴書
，其未敘述上訴理由者並得於提起上訴後十日內向本院補提理由
書。
被告不得上訴。
　　　　　　　　　　　　　　　　　　　書記官  廖明娟
中　　華　　民　　國　　94　　年　　8 　　月　　18　　日
附錄法條：
修正前毒品危害防制條例第八條第三項：
轉讓第三級毒品者，處三年以下有期徒刑，得併科新台幣三十萬
元以下罰金。
